【裁判字號】    99,交抗,121
【裁判日期】    990125
【裁判案由】    違反道路交通管理處罰條例
【裁判全文】
臺灣高等法院交通事件裁定             99年度交抗字第121號
抗  告  人
即受處分人  甲○○
上列抗告人因違反道路交通管理處罰條例案件，不服臺灣臺北地
方法院，中華民國98年12月23日所為裁定（98年度交聲字第4032
號），提起抗告，本院裁定如下：
    主  文
抗告駁回。
    理  由
一、原處分意旨略以：本件抗告人即受處分人甲○○於民國98年
    9月20日2時50分許，酒後駕駛車牌號碼DVY-095號輕型機車
    ，前往位於南昌路與南海路口南昌路派出所，欲向警方報案
    ，適臺北市政府警察局中正第二分局南昌路派出所員警黃士
    瑋由外地值勤返回，認其有酒後駕車之情事，乃要求對抗告
    人實施酒測，惟抗告人拒絕酒測，爰依道路交通管理處罰條
    例第35條第4項及道路交通管理事件統一裁罰基準及處理細
    則第41條、第43條、第44條等規定，裁處抗告人罰鍰新臺幣
    （下同）6萬元、吊銷駕駛執照，及3年內不得重新考領駕駛
    執照等語。
二、原裁定意旨略以：抗告人於上開時、地，騎乘車牌號碼DVY-
    095號輕型機車，自其臺北市中正區○○○街住處至南昌路
    派出所報案等情，為抗告人所不爭執，是抗告人當天騎乘機
    車行駛於道路，而非「牽」機車至派出所已至明。又抗告人
    騎車至派出所後，因面有酒容且有酒態，經警要求進行酒測
    但拒絕酒測一節，業據證人即執行本件舉發取締之員警黃士
    瑋結證在案，並有監視光碟及工作紀錄簿在卷可稽。抗告人
    確有於上揭時、地，拒絕接受酒精濃度測試之違規情事，事
    證明確，洵堪認定。從而，原處分機關以認抗告人拒絕酒測
    ，而依上開規定，裁處抗告人罰鍰6萬元並吊銷駕駛執照（
    禁考3年），核無違法或不當。本件異議為無理由，應予駁
    回等語。
三、抗告意旨略以：(一)實施酒測的對象係車輛的駕駛人，且酒後
    駕車案件不屬於「得逕行舉發」項目，因此必須「當場舉發
    」，如果沒有親眼目擊究竟是何人駕駛車輛，即無從認定何
    人為駕駛人，若再以事後調查來證明實施酒測對象無誤的話
    ，顯然與前開程序有違。(二)舉發員警如果要在門口目擊到抗
    告人騎車到派出所，那應該要先於或至少同時與抗告人抵達
    ，但證人所提出監視器畫面，並無證人返回派出所之影像，
    根據「光線反射定律」，光線會沿著直線進行，當光線進行
    在兩種不同介質的介面上會有部分光線反射回同一介質，但
    是當日並無證人騎車返回之情形。(三)根據台北市○○路○段
    70號旁統一超商員警出入登記簿，不僅未落實巡邏勤務，還
    有代為簽到情形，顯示員警執行勤務並未受到主管的監督，
    極易發生未執行巡邏的事實，相當明確。(四)抗告人是在進入
    派出所後才見到黃士瑋與其他員警在所內值勤，渠等並無親
    眼目擊抗告人有騎乘機車的行為，甚至當時門口的自動玻璃
    門是關閉的，所以抗告人將機車停放在派出所門口也不知道
    ，其證稱：「在門口看到抗告人騎車到派出所門口」等情，
    並非真實，不應採信，爰請撤銷原裁定，更為適當之裁定云
    云。
四、本院查：
  (一)抗告人即受處分人甲○○於民國98年9月20日2時50分許，酒
    後駕駛車牌號碼DVY-095號輕型機車，前往位於台北市○○
    路與南海路口南昌路派出所，欲向警方報案，經員警黃士瑋
    認其有酒後駕車之情事，乃要求抗告人實施酒測，惟抗告人
    拒絕酒測等情，除為抗告人所不否認外，並業據證人即本件
    舉發警員黃士瑋到庭證稱：抗告人面有酒容，有明顯的酒味
    ，又騎乘機車，故請抗告人施測酒精濃度，但抗告人拒絕酒
    測等語（見原審卷第30頁），並有採證光碟及工作紀錄簿各
    一份附卷可稽（見原審卷第21頁、第33頁），應堪認定。
  (二)再依道路交通管理處罰條例第35條授權員警實行酒精濃度測
    試檢定之規定，乃是基於員警執行交通稽查勤務之必要性所
    設，員警固然不能毫無理由對駕駛人實施酒測，然只要有事
    實足認駕駛人有酒駕可能性，其發動門檻即已足備。而本件
    證人黃士瑋係親見抗告人面有酒容，且在其身上聞到酒味等
    情，故於時間緊接、地點相距密切之適當時機下，欲對抗告
    人實行酒精濃度測試檢定，即非無正當之事實基礎，抗告人
    即應接受酒精濃度測試檢定，不得加以拒絕。本件抗告人於
    原審稱：當時伊是為了避免友人酒駕，才請警員託管機車，
    伊有從南昌路、寧波西街口騎車到派出所等語（見原審卷第
    29頁），復有監視器翻攝照片乙張在卷可證（原審卷第22頁
    ），是抗告人抗辯員警未親眼目睹伊騎機車云云，亦無礙抗
    告人違規行為之成立。
  (三)查上開證人黃士瑋係執勤警員，其與抗告人應係不相識之人
    ，且目睹及舉發抗告人之上開違規情事，衡情應無涉詞攀誣
    、或虛構違規事實以陷害抗告人之理，且據其上揭結證說明
    ，亦應無誤看或誤判之情事；況警員執行公務本身受行政懲
    處責任之監督，到庭具結作證更以刑罰擔保其真實性，殊無
    甘冒行政懲處及刑法偽證罪責任，而刻意誣陷抗告人之必要
    ，因此當可信賴證人黃士瑋於原審之證述為真實。至於抗告
    人所稱之本案不屬於「得逕行舉發」項目及提出員警出入登
    記簿，指稱員警未落實巡邏勤務及代簽情形，更與本件拒絕
    接受酒精濃度測試之違規事實無涉，此部分抗告，並無理由
    ，應予駁回。
五、綜上，原處分機關以抗告人確有「拒絕接受酒精濃度測試之
    檢定」之違規行為，依道路交通管理處罰條例第35條第4項
    前段、第67條第2項前段，裁處抗告人罰鍰6萬元，並吊銷駕
    駛執照，且3年內不得考領駕駛執照，核無不合。原裁定已
    詳述認定抗告人違規之理由與證據，並說明原處分於法有據
    ，而駁回異議，核其認事用法並無違誤。抗告人徒為爭執，
    指摘原裁定不當，提起抗告，為無理由，應予駁回。
據上論結，應依道路交通案件處理辦法第26條，刑事訴訟法第41
2條，裁定如主文。
中    華    民    國    99    年    1    月    25     日
                    刑事第十八庭審判長法  官  吳鴻章
                                      法  官  曾淑華
                                      法  官  汪梅芬
以上正本證明與原本無異。
不得再抗告。
                                      書記官  劉寶鈴
中    華    民    國    99    年    1     月    25    日


司法院資訊處製作；財團法人民間司法改革基金會備份。
